臺北高等行政法院判決　　　　　　　　　　　　　　九十二年度訴字第一八六六號
　　　　　　　　　　　　　　　.
　　原　　　告　永安鐘錶有限公司
　　代　表　人　甲○○
　　送達代收人　乙○○
　　被　　　告　財政部臺北市國稅局
　　代　表　人　張盛和（局長）
　　訴訟代理人　丙○○
右當事人間因營利事業所得稅事件，原告不服財政部中華民國九十二年三月四日台財
訴字第０九一００六五七六六號訴願決定，提起行政訴訟。本院判決如左：
    主  文
原告之訴駁回。
訴訟費用由原告負擔。
    事  實
壹、事實概要：
  一、原告八十八度營利事業所得稅結算申報，原列報：
    Ａ、營業收入計新台幣（下同）一０六、七三六、五五一元。
    Ｂ、營業成本計九四、六四四、二三一元。
    Ｃ、營業費用一二、一六七、七七九元。
  二、被告機關核定時，則為以下之規制性決定：
    Ａ、營業收入為一一０、五四八、七六五元。
      １、其中一０六、七三六、五五一元為原申報數。
      ２、其中一、０四三、０九七元為自其他收入中之修理收入轉列營業收入中（
          詳下Ｂ、３說明）。
      ３、另調增二、七六九、一一七元。
        ａ、原告申報營業收入中之佣金收入五、四六七、四一九元，係原告以佣金
            收入八、二三六、五三六元減除佣金支出二、七六九、一一七元之餘額
            ，列報為營業收入，亦即將佣金支出二、七六九、一一七元列為營業收
            入減項，是以原告原列報之佣金支出二、七六九、一一七元應轉正為佣
            金支出項下，遂自營業收入項下轉為佣金支出，使營業收入增加二、七
            六九、一一七元。
        ｂ、又系爭佣金支出二、七六九、一一七元，係原告支付予永勝公司之佣金
            ，而原告與永勝公司設於同一營業場所，原告又未能舉證仲介事實，及
            與上開佣金收入有關之支出證明，尚難證明其為業務所必須，乃否准認
            列，核定系爭佣金支出為０元。
    Ｂ、營業成本為九三、七五七、五六０元。
      １、其中九四、六四四、二三一元為原申報數。
      ２、另減除一、六七九、四二四（8,781,136-7,101,712），係因其他品牌手
          錶之成本八、七八一、一三六元無法勾稽，遂就該部分之銷貨收入九、三
          四四、三五八元按行業代號五四二Ｏ─一二，毛利率百分之二十四，核定
          其營業成本為七、一０一、七一二元。
      ３、另調增七九二、七五三元，乃因原告係以手錶買賣修理為業，故將其他收
          入中之修理收入一、０四三、０九七元轉正營業收入項下，並將營業費用
          中修繕費支出（即修理支出）八五二、一四八元轉正營業成本項下，並按
          同業利潤標準核定修理成本為七九二、七五三元，
    Ｃ、營業費用一一、三一五、六三一元。
      １、其中一二、一六七、七七九元為原申報數。
      ２、另減除八五二、一四八元（詳上Ｂ、３說明）。
  三、原告對上開核定中有關「營業成本」及「佣金支出」之部分表示不服，而申請
      復查，但復查結果未獲變更，原告提起訴願亦遭決定駁回，因此提起本件行政
      訴訟。
貳、兩造聲明：
  一、原告聲明（原告未於言詞辯論期日與準備程序期日到場，依其起訴狀所載，聲
      明如下）：
      求為判決撤銷原處分（復查決定）及訴願決定。
  二、被告聲明：
      求為判決駁回原告之訴。
參、兩造之爭點：
  一、原告主張之理由（原告未於言詞辯論期日與準備程序期日到場，下載陳述內容
      ，依其起訴狀之記載）：
    Ａ、原告之營業型態概述：
      １、原告係以銷售各國高單價之名錶為主要營業項目，並提供手錶維修之售後
          服務。其中，主力銷售錶款為勞力士手錶，並搭配銷售其他如浪琴錶、歐
          米茄錶等品牌之手錶。以八十八年度申報買賣部份金額計一Ο一、二六九
          、一三二元分析之，屬勞力士手錶買賣部分之收入金額計九一、九二四、
          七七四元，屬除勞力士手錶外之手錶買賣部分之收入金額計九、三四四、
          三五八元，以金額比例言，勞力士手錶買賣收入之於除勞力士手錶外之手
          錶買賣收入，約為九十一比九之譜。
      ２、另維修部分之收入相較於買賣部份之收入而言，金額顯然微小。以八十八
          年度申報資料分析之，買賣部份之收入金額計一Ο一、二六九、一三二元
          （帳列營業收入），維修收入金額計一、Ο四三、Ο九七元（帳列其他收
          入），以金額比例言，手錶買賣收入之於手錶維修收入，約為九十九比一
          之譜。
      ３、以品牌特性而言，勞力士手錶單價較高且亦較不易改款，其他品牌手錶則
          多具流行性色彩，時而為因應時尚潮流而作小幅改款以利行銷，此種微幅
          改款，以行銷角度言，可能係不同之商品，惟以成本面而言，縱單價容有
          些許變動，實為同類商品，故原告乃依商品特性，較不易改款之勞力士手
          錶採用個別辨認法計算成本，其他品牌之手錶，為了簡化帳務處理，則以
          品牌種類為主（例如：浪琴錶、歐米茄錶．．．等），兼以價格級距為輔
          （例如：浪琴錶一至二萬、浪琴錶二至三萬．．．等），依營利事業所得
          稅查核準則（以下稱查核準則）第五十一條規定之加權平均法計價，並依
          上述原則詳實編製存貨明細帳及進銷存明細表，實無所稱進銷存無法核對
          勾稽之情事。
      ４、亦因勞力士手錶高單價高品質之特性，於鐘錶市場中形成獨特之市場區隔
          及顧客屬性，購買勞力士手錶之客戶均非屬衝動型購買，多係深思熟慮後
          向信任之專業鐘錶商為之。原告與同為鐘錶買賣商之永勝鐘錶眼鏡股份有
          限公司（以下稱永勝公司）雖設於同一營業場所，惟為推展業務，乃於八
          十八年初簽訂以銷售勞力士手錶為主之佣金契約，若經永勝公司營業員遊
          說進場之客戶或介紹客戶而成功售出勞力士手錶，則原告同意以實際成交
          金額之百分之五支付永勝公司佣金。
    Ｂ、理由部分：
      １、營業成本部分：
        ａ、修理收入及支出部分：
          I、如前所述，原告係以銷售各國高單價之名錶為主要營業項目，手錶之
              維修僅係售後服務。經觀之原告八十八年度申報資料得知，當期手錶
              修理收入（一、Ο四三、Ο九七元）僅約佔買賣收入（一Ο一、二六
              九、一三二元）之1﹪，顯見手錶買賣收入方為主要營業項目收入，
              修理收入則因其金額零星且不重大，應視為非主要營業項目收入；原
              告將當期之修理收入申報「其他收入」科目，並依法開立修理收入發
              票，應屬無誤。原查核人員僅以主觀判斷，認定原告係以手錶買賣修
              理為業，逕將上項維修收入轉列營業收入（主要營業項目收入屬之！
              ），未考慮金額相對比重，實為爭議。
          II、原告八十八年度申報修理支出計八五二、一四八元，係為因應上述售
              後服務之維修工作，有於商品保證期內之維修服務者，其材料屬消耗
              材，原告帳列「修繕費」科目，並無收取維修收入；有於接受客戶維
              修之委託後，向手錶進貨廠商（如：香港勞力士中心有限公司在台分
              公司及卡地亞名品公司等）購入手錶材料及零組件等以供修換零件之
              用者，原告亦帳列「修繕費」科目，且已取具發票無誤；另原告並以
              購入零件成本加計一定利潤後向客戶收取維修收入，原告帳列「其他
              收入」科目，且已開立發票無誤。
          III、由上敘述可知原告所提供之手錶維修服務，於無收費之售後保證服務
              ，其耗材帳列「修繕費」應無疑義；於有收費之維修，其性質則實屬
              代收代付，耗材帳列「修繕費」科目，係代收代付之代付款，所收取
              維修收入帳列「其他收入」科目，係代收代付之代收款。
          Ⅳ、原告已於原核及復查調查期間提示相關憑證並編製修理支出與修理收
              入之勾稽明細表供核，惟原核定、復查及訴願決定仍稱：「修理收入
              發票品名僅為修理，且數量均為1，而所提示之修理收入與支出勾稽
              明細表僅有金額，二者未載明修換零件品名、材料、貨號，致進耗存
              無法勾稽，原核定依該行業之同業利潤標準核定其營業成本，亦無不
              合」，惟原告主張維修工作係售後服務，於接受客戶維修之委託後，
              代向手錶供貨廠商購入材料及零組件，其性質屬代收代付，原告帳上
              並無手錶材料及零組件存貨亦可驗證，既係代收代付，理當以收付之
              差價列報淨收入，而無系爭進耗存無法勾稽之情事。則原告以「其他
              收入」及「修繕費」科目列報，雖有未恰，惟並不影響課稅所得。Ⅴ
              、綜上所述：
            (1)、維修收入之金額零星且不重大，原告主張應將其視為非主要營業項
                目而列為其他收入，原處分以主觀判斷將其轉列營業收入之合理性
                尚待商榷。
            (2)、原告所申報之維修收入應屬代收代付之代收款。
            (3)、原告編製之修理收入與支出勾稽明細表，已明確記載每筆代收代付
                之收付及差價，原查仍以成本無法勾稽認定，誠有未恰，且系爭修
                換零件品名、材料、貨號雖未載明於發票及修理收入與支出勾稽明
                細表，並非表示即無法勾稽核對。
        ｂ、除勞力士手錶外之手錶買賣成本部分：
          I、依查核準則第五十一條規定：「前條之成本，得按資產之種類或性質
              ，採實際成本，用個別辨認法、先進先出法、後進先出法、加權平均
              法、移動平均法、簡單平均法，或其他經主管機關規定之方法計算之
              」；再按查核準則第五十七條亦明訂：「進貨、銷貨、存貨帳簿及進
              貨、銷貨憑證，未載明貨物名稱、數量，其能補正並提供進、銷、存
              明細表，經查核相符後，應予查帳認定」。
          II、如前所述，原告係以勞力士手錶為主力銷售錶款，並搭配銷售其他品
              牌手錶。原告係依商品特性，勞力士手錶採用個別辨認法計算成本，
              其他品牌之手錶，為簡化帳務處理，則以品牌種類為主（例如：浪琴
              錶、歐米茄錶．．．等），兼以價格級距為輔（例如：浪琴錶一~二
              萬、浪琴錶二~三萬．．．等），依查核準則第五十一條規定之加權
              平均法計價，並依上述原則詳實編製存貨明細帳及進銷存明細表。
          III、蓋查核準則第五十一條之精神，係為因應不同公司之狀況，允許公司
              得按資產之種類或性質，自由選定所適用之成本計算方式。原告以品
              牌搭配價格級距，分按個別辨認法（勞力士手錶）及加權平均法（其
              他品牌手錶）編製上述表單，應屬合理。惟復查決定強以行銷之角度
              套入稅法之觀點，稱「既為不同商品（款式不同），則其未依種類、
              款式分門別類，而將進貨不同款式商品置於存貨分類帳之同一款式商
              品項下分析進銷存，致使其品名、數量，成本混淆不清，無法明確勾
              稽」，復稱：「同一品牌手錶因種類、款式有高、低單價之分，其存
              貨分類帳卻以其均價當作同一類型，另銷貨發票之品名亦僅記載手錶
              品牌，未載明手錶之種類、款式，致各類型手錶商品之進銷存無法勾
              稽核對」，實嚴重曲解查核準則第五十一條之真意。原核及復查決定
              所稱無法勾稽，均係隱含無論商品性質為何，原告均需強制採用個別
              辨認法計算成本之意，其認事用法實有違誤。
          Ⅳ、原告進貨及銷貨時均已取具及開立符合查核準則第五十七條規定載明
              貨物名稱及數量之統一發票，復已依規定詳實編製存貨明細帳及進銷
              存明細表，準此，系爭營業成本應無原查所稱「成本無法勾稽」之情
              事；又查八十八年度期初存貨及本期進貨之數量即有數千支手錶，其
              未全部採用個別辨認法計算成本，純係簡化帳務處理之故，並非無法
              核對勾稽，懇請撤銷原核定、復查及訴願決定，准予核實認列，俾維
              權益。
      ２、佣金支出部分：（帳列營業收入減項）
        ａ、原告舉證之說明：
          I、按查核準則第九十二條規定：「佣金或手續費支出，其立有契約者，
              應與契約之約定相核對，其超出部分應予剔除」；再依同條第一項第
              五款所明訂，佣金支出之對象為營業人者，其原始憑證應以依規定格
              式填記之統一發票為憑。
          II、如前所述，原告為推展勞力士手錶之業務，於八十八年初與永勝公司
              簽訂以銷售勞力士手錶為主之佣金契約，雙方約定若經永勝公司介紹
              客戶（包括門市營業員遊說入場之客人）而使原告成功售出勞力士手
              錶，則原告同意以實際成交金額之百分之五為佣金，永勝公司應造具
              佣金計算表，連同佣金統一發票，交原告請款，並由原告以給付現金
              或開立支票方式支付。
          III、原告八十八年度列報之佣金支出（帳列營業收入減項）計二、七六九
              、一一七元，除已依法取具統一發票外，並已開立含稅金額為二、九
              Ο七、五七三元（未含稅金額二、七六九、一一七元乘以一點Ο五）
              ，到期日為八十九年二月十四日之支票給付。
          Ⅳ、原告列報之佣金支出，既已訂有佣金契約，支付金額亦未超出契約規
              定，並已取具合法之統一發票，並有支付之事實，明顯符合查核準則
              第九十二條之規定；其仲介事實甚為明確，真實性無庸置疑。若原處
              分、復查及訴願決定仍對仲介事實有所疑慮，應負舉證之責。且復查
              及訴願決定始終未能駁舉何謂「仲介事實」，空言並誣指原告未能舉
              證永勝公司仲介之事實，而否准認列佣金支出，誠難令人信服。
        ｂ、舉證責任之歸屬及轉換說明：
          I、一般行政訴訟當事人就主張事實負舉證責任，提出主張之當事人就其
              主張之事實，已盡證明責任，對造當事人如主張其抗辯為不實，應舉
              證證明其不實，如亦為相當可信之舉證，其舉證責任復轉回最初主張
              及舉證者，此謂之「舉證責任之轉換」。
          II、「原告（納稅義務人）對自己主張之事實，已盡證明之責任，被告（
              稅捐稽徵機關）如主張其抗辯不實，並提出反對之主張者，該稽徵機
              關就該反對事實應負舉證責任。」，前經行政法院七十三年判字第一
              六八Ο號判決在案。
          III、故就本案之情形而言，原告（納稅義務人）對自己主張之事實（佣金
              支出之真實性），已盡證明之責任（已提出契約、發票、支付證明等
              證明其真實性之證據），被告機關（稅捐稽徵機關）如主張其抗辯不
              實（對佣金支出真實性之質疑），並提出反對之主張者，被告機關就
              該反對事實應負舉證責任。
          Ⅳ、被告機關於復查決定書中所列諸般理由殊多謬誤，而訴願決定不但
              未予糾正，尚稱經核無不合而維持原決定，誠難令人甘服，茲再分項
              說明如下。
        ｃ、復查決定書所列理由謬誤之陳述及說明：
          I、復查決定書所列理由之一：
            (1)、理由一：『惟查佣金計算明細表，並未註記商品名稱【謬誤之一】
                ，經依申請人所提示之銷貨發票內容核對，金額龐大【謬誤之二】
                ，高達五五、三八二、四四Ο元，均未載明買受人名稱，且全數為
                二聯式收銀機發票【謬誤之三】，申請人復無法證明該等發票之具
                體之仲介事實為何。另抽核申請人所提示之十一及十二月份傳票，
                並無佣金支出項目【謬誤之四】，惟佣金計算明細表該二月份卻高
                達八十餘筆，究有無仲介事實，無法核對，所述尚難採信。』
            (2)、原告之說明：
              、謬誤之一：如前所述，系爭佣金支出（帳列營業收入減項），係
                  原告與永勝公司約定，若經永勝公司介紹客戶而使原告成功售出
                  勞力士手錶，原告同意付出之佣金。故佣金計算表雖未註明商品
                  名稱，惟依約百分之百均為勞力士手錶，復查決定以「佣金計算
                  明細表並未註記商品名稱」為由，質疑仲介事實無法核對，似非
                  必要，且有羅織理由之嫌。
              、謬誤之二：另稱原告所提示之銷貨發票金額龐大，高達五五、三
                  八二、四四Ο元，惟何謂「金額龐大」，稅法上尚無明確定義，
                  復查決定亦未指明。經查原告八十八年度銷售勞力士手錶收入高
                  達九一、九二四、七七四元，屬仲介而來者占百分之六十（五五
                  、三八二、四四Ο元除以九一、九二四、七七四元），尚稱合理
                  ；且所申報佣金支出與所對應之銷貨金額，應視實際情形查明後
                  認定之，銷貨金額龐大實非是否具仲介事實之判斷依據！
              、謬誤之三：原告之銷售對象均為個人，開立未載明買受人名稱之
                  二聯式收銀機發票，於法尚無不合！況且，所申報佣金支出與所
                  對應銷貨所開立之銷貨發票種類，應與佣金是否准予認列無涉。
              、謬誤之四：且原告確已於八十八年十二月份帳列佣金支出（營業
                  收入-佣金收入減項）並同時認列應付帳款，復查決定所稱『十
                  二月份傳票，並無佣金支出項目』，實為無稽之談。
          II、復查決定書所列理由之二：
            (1)、理由二：『申請人與永勝公司又設於同一營業場所，卻支付高額佣
                金予永勝公司，以銷售高單價之勞力士錶，顯與常情有違【謬誤之
                一】。次依其簽證會計師吳瑞卿於九十年四月十九日霈昇（90）稅
                釋字第Ο一八號補充說明三所稱，永勝公司原擬於當年度停止營業
                ，故而陸續出售其存貨予申請人，復仲介如此龐大之金額（高於其
                當年度本業之營業收入四七、九七八、七四九元），與其營業情形
                顯有未合【謬誤之二】』
            (2)、原告之說明：（謬誤一及二併述）
              、按前行政法院六十一年判字第七Ο號及六十二年判字第四Ο二號
                  判例：「認定事實需依證據，為訴訟事件適用之共通原則，行政
                  罰之處罰，雖不以故意為要件，但其違法事實之認定不能僅憑推
                  測作為裁判基礎。」；另「稽徵機關對核定稅款應依證據認定，
                  不得依憑推測。」前行政法院七十五年判字第三Ο九號亦有判例
                  。
              、復查決定以（１）兩家公司設籍於同一營業場所，卻具仲介之事
                  實，顯與常情有違，（２）再者，永勝公司既欲停止營業，其營
                  業收入減少，仲介金額高於本業營業收入與其營業情形顯有未合
                  ，上述二情事為由，質疑仲介之真實性，惟何謂「常情」？復永
                  勝公司既欲停止營業，其營業收入減少，即應屬「常情」，此亦
                  永勝公司將系爭佣金列為營業收入申報之原因，復查決定稱與營
                  業情形顯有未合原因為何？復查決定中均未具體說明，即僅憑推
                  測而作為復查之決定依據，實非適法。
          III、復查決定書所列理由之三：
            (1)、理由三：『次就申請人所提示開立予永勝公司票面金額為二、九Ο
                七、五七三元，到期日八十九年二月十四日之支票影本查核結果，
                申請人當年度資產負債表並無該筆應付票據，而所列應付帳款係期
                末應付未付之貨款，與佣金支出無關，有申請人簽證會計師查核簽
                證申報資產負債及股東權益科目第二頁可稽【謬誤之一】，而支票
                金額亦與永勝公司開立予申請人佣金發票之金額不符【謬誤之二】
                ，申請人亦無法證明其性質是否為佣金支出，且與佣金契約書第三
                條所載「甲方（即申請人）以現金或開立即期支票予乙方（即永勝
                公司）之內容不合【謬誤之三】；經再調閱永勝公司八十八年度會
                計師簽證及結算申報資料核對，該公司當年度係同一會計師簽證申
                報【謬誤之四】，而查永勝公司開立予申請人二、七六九、一一七
                元發票之品名為佣金，惟並未申報佣金收入【謬誤之五】（即申請
                人系爭之佣金支出），另資產負債表上雖將前揭支票列報為應收帳
                款，然依會計師簽證申報第一頁所簽，該應收帳款係期末應收未收
                之貨款，而非佣金收入【謬誤之六】，申請人僅空言辯解，所訴自
                無可採。』
            (2)、原告之說明：
              、謬誤之一：蓋原告所開立予永勝公司票面金額為二、九Ο七、五
                  七三元，到期日八十九年二月十四日之支票影本，帳列應付帳款
                  ，故原告當年度資產負債表自然並無該筆應付票據，而會計師針
                  對期末應付帳款之敘述：「係期末應付未付之貨款」，係針對大
                  部分應付帳款之性質說明之，此觀諸所提供之應付帳款明細甚明
                  。故原告或有科目分類是否恰當之爭議，然該筆應付款項實與佣
                  金支出相關，復查決定所稱「與佣金支出無關」所言差矣！
              、謬誤之二：另所稱支票金額（二、九Ο七、五七三元）亦與永勝
                  公司開立予申請人佣金發票之金額（二、七六九、一一七元）不
                  符一節，係因支票金額內含百分之五之營業稅所致，蓋未含稅之
                  發票金額二、七六九、一一七元，乘以一點Ο五，即等於支票之
                  含稅金額二、九Ο七、五七三元。被告機關為國家稅捐稽徵單位
                  ，稅務行政救濟案件關係納稅義務人權利義務及國家稅收，復查
                  決定之品質粗糙令人徒呼奈何！
              、謬誤之三：至佣金實際支付方式與契約書所載內容不合一節，係
                  原告為求作業之簡化，與永勝公司達成協議，以年度為單位結算
                  並請款；契約原為簽約雙方合議之行為，簽約雙方既另經合議改
                  變付款方式，或與當初原始合約約定方式不合，惟應仍具法律上
                  之效力，尚不構成佣金支出不得認列之理由。
              、謬誤之四：永勝公司當年度是否係與原告委託同一會計師簽證申
                  報，應非所問，亦與系爭佣金之認列無關，復查決定論述模糊，
                  立意堪疑。
              、謬誤之五：而經查永勝公司開立予原告二、七六九、一一七元發
                  票之品名為佣金，惟因八十八年永勝公司營業收入相對金額較小
                  ，故併入營業收入申報，復查決定所稱永勝公司並未申報佣金收
                  入（即申請人系爭之佣金支出），實為另一粗心之疏失！
              、謬誤之六：另永勝公司資產負債表上將前揭支票列報為應收帳款
                  ，會計師於簽證申報時說明應收帳款係期末應收未收之貨款，係
                  因永勝公司既已將佣金收入列為營業收入，其相關之應收款項自
                  應列為應收貨款，並非未包括該佣金收入，復查決定未仔細求證
                  ，實枉顧納稅義務人權益！
        ｄ、結論：
          I、綜上所述，系爭佣金既為擴展勞力士手錶業務之所需，復與永勝公司
              簽訂佣金合約，且已依約取具佣金計算表及統一發票，並確實支付，
              在在均符合規定，懇請准予核實認定。
          II、復查決定書所提駁回理由均甚為牽強，且未盡詳細考證之責而有諸多
              謬誤；訴願決定亦未詳加探究，而逕稱經核無不合而維持原處分。
          III、行政法院八十七年判字第二三三五號判決稱：「稽徵機關調查課稅事
              實，應斟酌納稅義務人有利及不利事實，不得僅採不利事實，而捨有
              利事實不顧，否則即違實質課稅原則」。被告機關捨有利於原告之事
              實（依約計算並實際支付佣金）不顧，羅織課稅理由（未具理由及與
              實情顯不相符之復查決定理由）以刁難納稅義務人，實為未洽，亦違
              反前述行政法院判決之精神。
    Ｃ、綜上所述，本案原核定自屬違法，而復查及訴願決定亦未詳為探究，並有決
        定不備理由之違法，自難令人甘服。敬祈  鈞院詳予審核，請依法判決如訴
        之聲明，俾維原告之合法權益，實感公便。
  二、被告主張之理由：
    Ａ、營業成本部分：
      １、按「營利事業所得之計算，以其本年度收入總額減除各項成本費用、損失
          及稅捐後之純益額為所得額。」、「稽徵機關進行調查或復查時，納稅義
          務人應提示有關各種證明所得額之帳簿、文據，其未提示者，稽徵機關得
          依查得之資料或同業利潤標準，核定其所得額。」及「本法第八十三條所
          稱之帳簿文據，其關係所得額之一部或關係課稅年度中某一期間之所得額
          ，而納稅義務人未能提示者，稽徵機關得就該部分依查得資料或同業利潤
          標準核定其所得額。」分別為所得稅法第二十四條第一項、第八十三條第
          一項及同法施行細則第八十一條第一項所明定。次按「帳簿文據，其關係
          所得額之一部而未能提示者，依所得稅法施行細則第八十一條之規定辦理
          。‧‧‧」為營利事業所得稅查核準則﹝以下簡稱查核準則﹞第六條第一
          項所明定。所謂未提示，兼指帳簿文據全部未提示，或雖提示而不完全、
          不健全或不相符者均有其適用，前行政法院六十一年判字第一九八號著有
          判例。
      ２、原告係以經營勞力士手錶及其他品牌手錶買賣修理為業，本期列報營業成
          本計新台幣（下同）九四、六四四、二三一元，營業費用一二、一六七、
          七七九元，其他收入一、０六八、六四五元（其中一、０四三、０九七元
          係屬修理收入），被告初查以其中勞力士手錶之成本八五、八六三、０九
          五元成本可勾稽，遂予核實認列，另其他品牌手錶之成本八、七八一、一
          三六元無法勾稽，遂就該部分之銷貨收入九、三四四、三五八元按行業代
          號五四二Ｏ─一二，毛利率百分之二十四，核定其營業成本為七、一０一
          、七一二元；又原告係以手錶買賣修理為業，乃將其他收入中之修理收入
          一、０四三、０九七元轉正營業收入項下，並將營業費用中修繕費支出（
          即修理支出）八五二、一四八元轉正營業成本項下，並按同業利潤標準核
          定修理成本為七九二、七五三元，計核定營業成本為九三、七五七、五六
          ０元（勞力士手錶85,863,095+其他品牌手錶7,101,712+修理支出
          792,753=93,757,560）。
      ３、原告不服，主張略以，修理收入及支出部分：其已於被告初查提示相關憑
          證並編製修理支出與修理收入明細表供核，應無無法勾稽之情事；勞力士
          手錶以外之其他手錶部分：因原告係以銷售各國高單價名錶為主要營業項
          目，進銷貨發票均載明貨物名稱及數量，並根據行業特性，以品牌種類為
          主，兼以價格級距為輔，依查核準則第五十一條規定之加權平均法計價，
          編製存貨明細表及進銷存明細表，縱單價有變動，應屬合理之分類等語。
      ４、申經被告復查決定以，經查本件有關修理費收入及修繕費部分，依原告提
          示之修繕費進項發票憑證所載品名、材料、貨號及數量，係向香港勞力士
          中心有限公司在台分公司及卡地亞名品公司購進手錶材料、零組件供修換
          零件用，如有手錶維修，則開立修理收入發票，故被告初查以手錶之修理
          亦屬其營業項目之一，乃將原申報於其他收入之修理收入予以調整，轉列
          營業收入，經核尚無不符；又修理收入發票品名僅為修理，且數量均為一
          ，而所提示之修理收入與支出勾稽明細表僅有金額，二者均未載明修換零
          件品名、材料、貨號，致進耗存料無法勾稽，被告初查依該行業之同業利
          潤標準毛利率核定其營業成本，亦無不合。次查非勞力士手錶買賣部分，
          原告非勞力士手錶（其他品牌手錶）之進項憑證（進貨發票），同一品牌
          手錶如歐米茄錶或卡地亞等之種類、款式繁多，價格均有所不同，又原告
          訴稱：「手錶乃具流行性之商品，時而為因應時尚潮流做小幅度之改款而
          以新款式面市，以利行銷，此種微幅改款，以行銷角度言，係不同之產品
          」云云，既為不同商品（款式不同），則未依種類、款式分門別類，而將
          進貨不同款式商品置於存貨分類帳之同一款式商品項下分析進銷存，致使
          其品名、數量，成本混淆不清，無法明確勾稽；又訴稱商品兼以價格級距
          分類為輔乙節，惟經查核進貨憑證，同一品牌手錶因種類、款式有高、低
          單價之分，其存貨分類帳卻以其均價當做同一類型，另銷貨發票之品名亦
          僅記載手錶品牌，未載明手錶之種類、款式，致各類型手錶商品之進銷存
          無法勾稽核對，是被告初查依其行業代號之同業利潤標準核定其營業成本
          ，核無不合等由，駁回其復查之申請。
      ５、原告不服，執與復查相同之主張，訴經財政部訴願決定，持與被告相同之
          論見，駁回其訴願。茲原告仍執陳詞爭執，自難謂有理由。
    Ｂ、佣金支出部分：
      １、按「佣金支出：一、佣金或手續費支出，其立有契約者，應與契約之約定
          相核對，其超出部分應予剔除。‧‧‧五、佣金支出之原始憑證如下(一)
          支付營業人之佣金，應以依規定格式填記之統一發票為憑，‧‧‧」為查
          核準則第九十二條第一款及第五款所明定。
      ２、原告本期列報營業收入一０六、七三六、五五一元，經被告初查以原申報
          營業收入中之佣金收入五、四六七、四一九元，係原告以佣金收入八、二
          三六、五三六元減除佣金支出二、七六九、一一七元之餘額，列報為營業
          收入，亦即將佣金支出二、七六九、一一七元列為營業收入減項，是以原
          告原列報之佣金支出二、七六九、一一七元應轉正為佣金支出項下，遂自
          營業收入項下轉為佣金支出，核定營業收入為一一０、五四八、七六五元
          （106,736,551+2,769,117+1,043,097=110,548,765）。
      ３、又系爭佣金支出二、七六九、一一七元，係原告支付予永勝公司之佣金，
          而原告與永勝公司設於同一營業場所，原告又未能舉證仲介事實，及與上
          開佣金收入有關之支出證明，尚難證明其為業務所必須，乃否准認列，核
          定系爭佣金支出為０元。
      ４、原告不服，主張略以，本年度銷貨收入金額比例以觀，其主力銷售錶款為
          勞力士手錶，因勞力士手錶為高單價高品質商品，購買者均會深思熟慮後
          ，向信任專業鐘錶商購買，永勝公司因規模及鐘錶款式均不及原告，故常
          轉而介紹客戶予原告；另為拓展業務，原告與永勝公司於八十八年初簽訂
          以銷售勞力士錶為主之佣金契約，約定若永勝公司介紹成功，而出售勞力
          士錶，則原告同意以實際成交金額百分之五支付佣金等語。
      ５、申經被告復查決定以，經查與永勝公司之佣金契約書第一條，雖約定銷售
          商品以勞力士錶為主，惟查佣金計算明細表，並未註記商品名稱，經依原
          告所提示之銷售發票內容核對，金額龐大，高達五五、三八二、四四０元
          ，均未載明買受人名稱，且全數為二聯式收銀機發票，原告復無法證明該
          等發票之具體之仲介事實為何，另抽核原告所提示之十一及十二月份傳票
          ，並無佣金支出項目，惟佣金計算明細表該二月份卻高達八十餘筆，究有
          無仲介事實，無法核對，所訴尚難採信；又原告主張其主力銷售錶款為勞
          力士手錶，且永勝公司之規模及鐘錶款式均不及原告，而原告與永勝公司
          又設於同一營業場所，卻支付高額佣金予永勝公司，以銷售高單價之勞力
          士錶，顯與常情有違。次依其簽證會計師吳瑞卿於九十年四月十九日霈昇
          （90）稅釋字第０一八號補充說明三所稱，永勝公司原擬於當年度停止營
          業，故而陸續出售其存貨予原告，復仲介如此龐大之金額（高於其當年度
          本業之營業收入四七、九七八、七四九元），與其營業情形顯有未合，所
          訴核無可採。次查就原告所提示開立予永勝公司票面金額為二、九０七、
          五七三元，到期日八十九年二月十四日之支票影本查核結果，原告當年度
          資產負債表並無該筆應付票據，而所列應付帳款係期末應付未付之貨款，
          與佣金支出無關，有原告簽證會計師查核簽證申報資產負債及股東權益科
          目第二頁可稽，而支票金額亦與永勝公司開立予原告佣金發票之金額不符
          ，原告亦無法證明其性質是否為佣金支出，且與佣金契約書第三條所載「
          甲方（即原告）以現金或開立即期支票予乙方（即永勝公司）」之內容不
          合；經再調閱永勝公司八十八年度會計師簽證及結算申報資料核對，該公
          司當年度係同一會計師簽證申報，而查永勝公司開立予原告二、七六九、
          一一七元發票之品名為佣金，惟並未申報佣金收入（即原告系爭之佣金支
          出），另資產負債表上雖將前揭支票列報為應收帳款，然依會計師簽證報
          告第一頁所簽，該應收帳款係期末應收未收之貨款，而非佣金收入，原告
          僅空言辯解，所訴自無可採，是被告初查自營業收入減項轉正為佣金支出
          ，並否准認列，尚無不合等由，駁回其復查之申請。
      ６、原告不服，提起訴願，除仍執陳詞爭執外，另訴稱略以，佣金實際支付方
          式與契約書所載內容不合，係原告為簡化作業與永勝公司達成協議，以年
          度為單位結算並請款，契約原為簽約雙方合議之行為，簽約雙方既另經合
          議改變付款方式，應仍具法律效力，尚不構成佣金支出不得認列之理由，
          系爭佣金支出，既為擴展勞力士手錶業務所需，復與永勝公司簽訂佣金合
          約，且已依約取具佣金計算表及統一發票，並確實支付，在在均符合規定
          ，請准予核實認定云云，案經財政部訴願決定除持以被告相同之論見外，
          並以經查本件系爭佣金支出，原告雖一再堅稱係永勝公司介紹客戶與原告
          而支付之佣金，惟查原告並未就佣金支出明細表所列之銷貨收入五五、三
          八二、四四０元證明確由永勝公司介紹客戶而來，原告既未能舉證永勝公
          司仲介事實，尚難證明其為業務所必須，否准認列系爭佣金支出，揆諸首
          揭規定，並無不合，遂駁回其訴願。茲原告仍執詞爭執，自難謂有理由。
    理  由
壹、程序方面：
    本件原告受合法通知無正當理由而未於言詞辯論期日到場，核無民事訴訟法第三
    百八十六條各款所列情形，爰依行政訴訟法第二百十八條準用民事訴訟法第三百
    八十五條、第三百八十六條之規定，由被告聲請而為一造辯論判決。
貳、兩造爭執之要點：
  一、本案事實經過概要：
    Ａ、原告八十八度營利事業所得稅結算申報，原列報：
      １、營業收入計新台幣（下同）一０六、七三六、五五一元。
      ２、營業成本計九四、六四四、二三一元。
      ３、營業費用一二、一六七、七七九元。
    Ｂ、被告機關核定時，則為以下之規制性決定：
      １、營業收入為一一０、五四八、七六五元。除原申報數一０六、七三六、五
          五一元外，另為以下調整：
        ａ、調增一、０四三、０九七元：因原告係以手錶買賣修理為業，故將其他
                                      收入中之修理收入一、０四三、０九七元
                                      轉正營業收入項下。
        ｂ、調增二、七六九、一一七元：此項調整係因原告將佣金支出（二、七六
                                      九、一一七元）列為佣金收入（八、二三
                                      六、五三六元）之減項，被告機關則將該
                                      佣金支出二、七六九、一一七元轉正為營
                                      業費用之佣金支出項下，使營業收入增加
                                      二、七六九、一一七元。
      ２、營業成本為九三、七五七、五六０元。除原申報數九四、六四四、二三一
          元外，另為以下調整：
        ａ、減除一、六七九、四二四（8,781,136-7,101,712）：
            係因其他品牌手錶之成本八、七八一、一三六元無法勾稽，遂就該部分
            之銷貨收入九、三四四、三五八元按行業代號五四二Ｏ─一二，毛利率
            百分之二十四，核定其營業成本為七、一０一、七一二元。
        ｂ、另調增七九二、七五三元：
            係為配合上述將修理收入一、０四三、０九七元轉正營業收入項下，故
            將營業費用中修繕費支出（即修理支出）八五二、一四八元轉正營業成
            本項下，另因該成本無法勾稽，而按同業利潤標準核定修理成本為七九
            二、七五三元。
      ３、營業費用一一、三一五、六三一元。除原申報數一二、一六七、七七九元
          外，另外以下調整：
        ａ、減除八五二、一四八元：即前述轉列營業成本之修繕費支出。
        ｂ、又前述貳、一、Ｂ、１、ｂ項下之佣金支出二、七六九、一一七元，雖
            從營業收入減項，轉正為「營業費用」項下之「佣金支出」，但因為原
            告支付予永勝公司之佣金，因原告與永勝公司設於同一營業場所，原告
            又未能舉證仲介事實，及與上開佣金收入有關之支出證明，尚難證明其
            為業務所必須，乃否准認列，核定系爭佣金支出為０元，結果等於「佣
            金支出」對營業費用之數額不生影響（因為列入後再剔除）。
  二、原告對上開核定中有關「營業成本」及「佣金支出」之部分表示不服，並提出
      以下法律上之主張：
    Ａ、就維修收入及其所對應之成本推計部分：
      １、原告主張維修收入之金額零星且不重大，應將其視為非主要營業項目而列
          為其他收入。
      ２、原告認其所申報之維修收入應屬代收代付之代收款。
      ３、原告編製之修理收入與支出勾稽明細表，已明確記載每筆代收代付之收付
          及差價，原查仍以成本無法勾稽認定，誠有未恰，且系爭修換零件品名、
          材料、貨號雖未載明於發票及修理收入與支出勾稽明細表，並非表示即無
          法勾稽核對。
    Ｂ、除勞力士手錶外之手錶買賣成本部分：
      １、按查核準則第五十一條之精神，係為因應不同公司之狀況，允許公司得按
          資產之種類或性質，自由選定所適用之成本計算方式。原告以品牌搭配價
          格級距，分按個別辨認法（勞力士手錶）及加權平均法（其他品牌手錶）
          編製上述表單，應屬合理。
      ２、又查八十八年度期初存貨及本期進貨之數量即有數千支手錶，其未全部採
          用個別辨認法計算成本，純係簡化帳務處理之故，並非無法核對勾稽。
      ３、原告進貨及銷貨時均已取具及開立符合查核準則第五十七條規定載明貨物
          名稱及數量之統一發票，復已依規定詳實編製存貨明細帳及進銷存明細表
          ，準此，系爭營業成本應無原查所稱「成本無法勾稽」之情事。
    Ｃ、就佣金支出之部分：
      １、系爭佣金既為擴展勞力士手錶業務之所需，復與永勝公司簽訂佣金合約，
          且已依約取具佣金計算表及統一發票，並確實支付，在在均符合規定，懇
          請准予核實認定。
      ２、依行政法院八十七年判字第二三三五號判決稱：「稽徵機關調查課稅事實
          ，應斟酌納稅義務人有利及不利事實，不得僅採不利事實，而捨有利事實
          不顧，否則即違實質課稅原則」。被告機關捨有利於原告之事實（依約計
          算並實際支付佣金）不顧，羅織課稅理由以刁難納稅義務人，實為未洽，
          亦違反前述行政法院判決之精神。
參、本院之判斷：
  一、就維修收入及其所對應之成本推計部分：
    Ａ、在此首應指明，原告公司登記之營業項目即包括「鐘錶眼鏡買賣修理」在內
        （見被告機關提出、附於本院卷末之「營利公司登記基本資料查詢電腦報表
        」影本），從此標準言之，原告當年度之維修收入一、０四三、０九七元當
        然應該算為「營業收入」，而在所得稅法制上，當其營業成本之帳證無法勾
        稽時，當然可以採取推計之方式來認定，從而被告機關以帳證無法勾稽為由
        ，而按同業利潤標準推計修理成本為七九二、七五三元，而從原告自行申報
        之修繕費支出八五二、一四八元中剔除五九、三九五元，自無違誤可言。
    Ｂ、退而言之，即使該筆收入被列為「非營業收入」，但仍應有對應之成本，茲
        說明如下：
      １、當企業發生一項交易後，在財務報表上應如何表達，端視其交易的性質而
          定。所以，首先應對各該交易定性，並依其性質找出適當之會計原則，而
          決定其入帳之基礎。之後才根據財稅差之觀念，將財務所得調整至符合稅
          法需求之課稅所得，而兩者之差異常在於認列時點之先後不同、稅法上費
          用設有上限及稅法上對憑證之要求較為嚴格等，但交易之本質應無不同。
          以下，針對「營業收入」、「代收代付」及「產品售後保證服務」作一說
          明：
        ａ、按營業收入與非營業收入之不同，主要在於前者是企業經常性的主要活
            動，後者則為企業次要的、附屬的或一時的活動。兩者之區別實益，僅
            僅是在財務報表之表達方式不同罷了，前者須於營業收入項下列明可直
            接歸屬之營業成本，而後者則否。但這並不表示後者之相關「對應成本
            」因此可任意列報而不受規範，此一觀點極為重要，合先明。
        ｂ、又所謂產品售後保證服務，係指企業為服務客戶，於產品出售後，願在
            一定的期間、一定的範圍內（如較便宜之零件），對客戶提供免費之維
            修保養服務。所以，這應該是一項無償的支出，在會計上應認列為費用
            。惟當產品之損害程度較高（如較貴之零件）或超過保固期限時，企業
            通常亦不會棄之於不顧，僅僅於提供服務時，斟酌收取代價或由顧客負
            擔該價格較高之零件而已，此時，公司帳上應認列為收入，或為單純的
            勞務收入，或為勞務與買賣（代購原件）之混合交易。
        ｃ、若企業處於「代收代付」之情況時，通常係擔任一仲介角色，金錢流進
            後隨即流出（有如俗稱之「過路財神」），故通常不會產生收入（即收
            付間無差額）。惟有時會另行收取佣金（通常是以此為業者），而產生
            佣金收入。故企業間之收付金額若產生差價（此時並非以佣金名目收取
            之），則應將此差額認列為收入，但此種情形，又與前述勞務與買賣（
            代購原件）之混合交易不儘相同。
      ２、本案原告帳列之修繕費八五二、一四八元中，其中有不收取費用之維修，
          亦有收取費用之維修，前者係屬產品售後服務保證性質，固無疑義（但仍
          須向原廠購進零件材料）。後者則為前述勞務與買賣（代購原件）之混合
          交易，蓋由代收代付所生之差價，其本質應為佣金收入，而原告所提供者
          係代為購買材料同時以該材料進行維修（即提供勞務），並非單純買進材
          料後交給客戶並收取佣金，其交易中同時含有勞務的提供，而該項收入（
          應為勞務收入）之相關成本是可以直接歸屬的，故不論此項收入定性為何
          ，均應將其成本與收入相互勾稽。而原告訴稱此類支出所對應之收入為「
          其他收入」，究其原因，不外為規避收入與成本之勾稽而已，實不足採。
    Ｃ、又因為原告無法區分無償之修理與有償之修理，只能把整個修理活動視為單
        一之持續性業務活動，再以收入按同業利潤標準之毛利率來推計營業成本（
        或「對應成本」；在非營業收入時），當然也只能合併在一起計算（因為鐘
        錶零售修理之同業利潤標準在建立時，必然會將無償服務部分對應之成本一
        併考量進去）。
    Ｄ、是以本件被告以同業利潤核定此部分之「對應成本」，於法並無不合。
  二、除勞力士手錶外之手錶買賣成本部分：
    Ａ、首先應說明的是，「各別存貨價格之認定」與「估定整個存貨價格」兩者間
        是有差異的，前者屬「事實認定問題」；後者屬於「評價或計算問題」，具
        有法規範性格，應屬「法律適用問題」。而查核準則第五十一條所稱之各種
        存貨評價方法，均屬「評價或計算整體資產」層次之法律適用問題，故稅捐
        稽徵機關即得依查核準則第五十六條之規定，對估價方法不合理或有錯誤者
        ，予以糾正調整之，而法院自得對如何正確的適用法律表示意見，於此合先
        明。
    Ｂ、本件原告主張基於產品特性（款式多樣化，惟差異不大）及為簡化帳務處理
        等因素，而認勞力士品牌以外之手錶成本，依查核準則第五十一條規定，應
        得以加權平均法計算之。而本院基於以下之理由，認為原告之主張並不足採
        ：
      １、按產品成本之計算，若為求正確，本應採用「個別認定法」，惟物價水準
          會隨著時間波動，導致同種類產品，因為在不同時點進貨，而有不同之進
          貨單價及進貨成本（即若除去時間因素，則其價格應會相同），為簡化帳
          務處理之複雜性，及兼顧各種產品之特性（如：可否長久保存等），特別
          允許在「個別認定法」之外，仍可選擇使用「先進先出法」、「後進先出
          法」及「加權平均法」。故知，「同種類產品」是選擇個別認定法以外之
          成本流程假設之前提。而本件原告所指勞力士以外品牌之手錶，係屬不同
          款式，應認為是不同的商品，亦即若除去時間因素後，兩者不論價值、功
          能均不同，即使成本相去不遠，仍非屬同種。
      ２、又相對於個別認定法，其他方法（先進先出法、後進先出法及加權平均法
          ）均係基於簡化帳務處理所設之例外，故對其適用之條件應以較嚴格之標
          準認定之，而「同種類產品」更是允許例外之核心價值所在，若對此一要
          件退守，將可能導致「例外取代原則，而原則形同具文」之結果，同時更
          給予納稅義務人操縱損益之機會。故本院以為，以彼此間之成本相去不遠
          為由，而允許不同種類之產品採用加權平法，殊難採之。
      ３、另就重要性而言，單價動輒數千元之手錶，不應認為其金額不重大。而為
          達簡化帳務之目的，特別允許會計處理方式採用便宜措施者，其前提亦應
          為金額不具重要性，蓋惟有在金額不重大時，正確計算成本要求之退讓，
          方能符合利益衡平之原則。
      ４、總而言之，在現行帳務處理電腦化的環境之下，要管理數千筆存貨及其交
          易之資料，並不困難。故就「比例原則」而言，現行的規定，不但可確實
          勾稽帳證以達掌握稅源之目的，同時，亦不失為一必要、合理之方法。
    Ｃ、本案原告未依規定採用個別認定法，致各類型手錶商品之進銷存無法勾稽核
        對，故被告機關以同業利潤標準核定其營業成本，於法應無不合。
  三、原告列報佣金支出二、七六九、一一七元遭被告機關剔除之部分：
    Ａ、按「佣金有無支付」乃屬事實認定問題，須依訴訟雙方提供之證據方法，由
        法院進行合法調查取得證據資料後，本諸日常經驗法則及論理法則，以評估
        該「待證事實」（即佣金支出事實）之真實性有多高，進而決定是否認列該
        筆佣金支出費用。若在經法院依職權調查後，上開「待證事實」（即佣金支
        出事實）仍處於真偽不明之情況時，依客觀證明責任之分配法則，其不利益
        應由原告承擔，爰在此先行敘明之。
    Ｂ、而本院基於下述之理由，認為本案此一「待證事實」（即佣金支出事實），
        其為真實之概然性甚低，無從信為真正，被告機關否准認列並無違誤，爰說
        明如下：
      １、按佣金之所以會在交易中產生，其原因為：「他人對市場所掌握的交易訊
          息或具有促成交易之關鍵地位，而為增加自己交易機會或實際完成之交易
          數量（包括交易金額在內），擴大交易利益，乃對該等仲介交易或提供交
          易訊息之他人給付對價，作為交易成本之一部」。因此當外在客觀環境顯
          示「依私法上之約定而取得交易佣金之人，若其客觀上並未處於完成該交
          易之關鍵地位時」，則從所得稅法制之觀點言之，有充份之理由否認該佣
          金支出之必要性及真實性。
      ２、本案中原告支付佣金之對象永勝公司，其營業場所相同，無從證明永勝公
          司有「處於促成或完成特定交易之關鍵地位」。
      ３、何況原告也從未舉出各項證據資料以說明永勝公司有多少員工，而其中那
          幾位員工實際從事仲介交易。僅是以最概括而簡略的方式，把永勝公司當
          成單一的仲介者，以永勝公司一年為其完成多少筆交易，而一次支付全部
          之佣金款項（連同其他款項，一次開立面額二、九０七、五七三元之支票
          一紙予永勝公司，以清償該筆佣金），這樣的交易安排有違常理（就算原
          告與永勝公司間存有單一關係，但永勝公司內部對不同員工之仲介表現應
          該另有記錄，做為績效評估或支付勞務報酬之基準），無從信為真實。
      ４、另外原告所指永勝公司仲介成功之交易，其證明方式均為二聯式之統一發
          票，沒有買受人之資料，根本無從調查其真實性，也無從佐證永勝公司具
          有收取佣金之地位優勢（即處於促成交易之關鍵地位）。
      ５、又原告與永勝公司之八十八年度資產負債表上均無支出佣金或取得佣金之
          記載，而分為載為「應付帳款」（經簽證會計師表明是期末應付未付之貨
          款）及應「應收帳款」（經簽證會計師表明是期末應收未收之貨款）。
      ６、事實上原告對上支付佣金之各項舉證及解釋，充其量只能證明有此支出，
          但支出之原因事實，除了表面形成而不具實質證明力之有限書面資料外，
          幾乎完全沒有提出實質可信、具說服力之事證，無從信為真正。
肆、據上論結，本件原告之訴為無理由，爰依行政訴訟法第二百十八條、第九十八條
    第三項前段、民事訴訟法第三百八十五條第一項前段，判決如主文。
中      華      民      國    九十三    年      六      月     十八     日
                                   臺北高等行政法院 第  五  庭
                                           審 判 長 法  官  張瓊文
                                                    法  官  黃清光
                                                    法  官  帥嘉寶
右為正本係照原本作成。
如不服本判決，應於送達後二十日內，向本院提出上訴狀並表明上訴理由，如於本判
決宣示後送達前提起上訴者，應於判決送達後二十日內補提上訴理由書（須按他造人
數附繕本）。
中      華      民      國    九十三    年      六      月     十八     日
                                                    書記官  蘇亞珍
